【裁判字號】    90,上易,494
【裁判日期】    900426
【裁判案由】    妨害家庭
【裁判全文】
臺灣高等法院臺中分院刑事判決                      九十年度上易字第四九四號
    上  訴  人  臺灣臺中地方法院檢察署檢察官
    被      告  丙○○
    被      告  丁○○
右上訴人因妨害家庭案件，不服台灣台中地方法院八十九年度易字第四三五一號，中
華民國九十年一月十二日第一審判決（起訴案號：台灣台中地方法院檢察署八十九年
度偵字第二○八二、三八七九號），提起上訴，本院判決如左：
      主  文
原判決撤銷。
丙○○連續有配偶而與人通姦，處有期徒刑參月，如易科罰金，以參百元折算壹日。
丁○○連續與有配偶之人相姦，處有期徒刑參月，如易科罰金，以參百元折算壹日。
      事實及理由
一、本案經本院審理結果，認第一審判決認事用法（除關於刑法第四十一條易科罰金
    適用法律之部分外）及量刑均無不當，並引用第一審判決書記載之事實、證據及
    理由（如附件）。
二、檢察官依據告訴人乙○○具狀請求上訴，意旨略以：本案判決被告二人有期徒刑
    三月，且得易科罰金，認為原判決量刑過輕云云。惟查原審業以審酌被告丙○○
    溪因婚姻關係不睦離家出走一段期間後始予丁○○同居進而生子，丁○○係於生
    完長女許靜雯後始知丙○○已婚之事實，基於丙○○身體孱弱始行繼續同居，犯
    罪後生下一子一女並冠告訴人之姓，造成告訴人之損害，同居時間長達八年之久
    ，犯罪後坦承不諱態度良好等一切情狀，所處有期徒刑三月，本院認為尚無過輕
    之處，本件上訴為無理由。惟查刑法第四十一條已於民國九十年一月十日修正公
    布，於同年月十二日生效，依刑法第二條第一項前段之規定，應適用裁判時之法
    律，原審未及審酌，尚有未洽，本件上訴雖無理由，惟原判決既有可議之處，應
    由本院撤銷改判。爰審酌被告等前述犯罪等一切情狀，仍各量處有期徒刑三月，
    並均諭知易科罰金之折算標準。
三、據上論斷，應依刑事訴訟法第三百六十九條、第三百七十三條、第三百六十四條
    、第二百九十九條第一項前段，刑法第二條第一項前段、第五十六條、第二百三
    十九條前段、後段、修正後第四十一條第一項前段，罰金罰鍰提高標準條例第二
    條，判決如主文。
本案經檢察官甲○○到庭執行職務。
中      華      民      國      九十      年      四    月    二十六    日
                                  臺灣高等法院臺中分院刑事第五庭
                                        審判長法  官  郭  同  奇
                                              法  官  胡  森  田
                                              法  官  姚  勳  昌
右正本證明與原本無異。
不得上訴。
                                              書記官  康  孝  慈
中      華      民      國     九十      年      四       月   二十七   日
                                                                        Ｆ
臺灣臺中地方法院刑事判決                        八十九年度易字第四三五一號
    公  訴  人  臺灣台中地方法院檢察署檢察官
    被      告  丙○○  女三十四歲（民國○○○年○月○○日生）
                        住台中縣大里市○○路○段六七一巷八弄五九號十樓
                        身分證統一編號：Ｚ000000000號
    被      告  丁○○  男三十六歲（民國○○○年○月○○日生）
                        住台中縣霧峰鄉○○路三一八巷一號
                        身分證統一編號：Ｍ一二七八三八四號
右列被告等因妨害家庭案件，經檢察官提起公訴 (八十九年度偵字第二０八二、三八
七九號)，本院判決如左：
    主  文
丙○○連續有配偶而與人通姦，處有期徒刑參月，如易科罰金以參佰元折算壹日。
丁○○連續與有配偶之人相姦，處有期徒刑參月，如易科罰金以參佰元折算壹日。
    事  實
一、丙○○係乙○○之妻，於民國七十五、七十六年間因與乙○○不和而離家，於七
    十八年間後與丁○○認識，並進而同居，迄八十年七月間丙○○生下許靜雯後，
    丁○○欲申報小孩戶口時，丙○○始告知其為乙○○之妻，自斯時起丁○○明知
    丙○○係有配偶之人，其二人竟基於概括之犯意，在台中縣霧峰鄉○○路某地與
    台中縣霧峰鄉○○路三一八巷一號等處同居，平均每月通姦、相姦一次，其間並
    生下一男許偉倫，嗣乙○○於八十九年一月間，至戶政事務所擬申報丙○○失蹤
    之資料，發現丙○○與丁○○之戶籍同設在台中縣霧峰鄉○○路三一八巷一號，
    且已生有上開子女，因而查悉上情。
二、案經乙○○訴由臺灣台中地方法院檢察署檢察官偵查起訴。
    理  由
一、訊據被告丙○○、丁○○，對於右揭時、地通姦、相姦之事實坦承不諱，核與告
    訴人乙○○到院指訴情節相符，且被告二人已生有一子許偉倫、一女許靜雯等情
    ，亦有戶籍謄本一份附卷可稽。被告白白與事實相符，足資採信。事證明確，被
    告二人犯行堪予認定。
二、核被告丙○○所為，係犯刑法第二百三十九條前段之通姦罪；被告丁○○所為，
    係犯同條後段之相姦罪。至被告黃小芳、丙○○辯稱丙○○已離家十多年，告訴
    人應早已知悉丙○○與丁○○通姦、相姦犯行，其早逾六個月之告訴期間部分，
    因被告丙○○供稱其離家出走後，從未與告訴人連絡過，告訴人既係八十九年一
    月間始擬辦理丙○○之失蹤事宜，因而申請丙○○之戶籍謄本，始發現被告設籍
    於台中縣霧峰鄉○○路三一八巷一號，其自知悉之日至提起告訴之日即八十九年
    一月二十五日未逾二個月，仍在告訴期限內，被告二人辯稱已逾告訴期限，尚屬
    無據，合先敘明。被告二人所為數通姦、相姦行為，時間緊接，所犯罪名相同，
    顯係基於概括之犯意為之，為連續犯，應分依刑法第五十六條之規定以一罪論，
    並加重其刑。爰審酌被告丙○○係因婚姻關係不睦離家出走一段期間後始與丁○○同居進而生子，丁○○係於生完長女許靜雯後始知悉丙○○已婚之事實，基於
    丙○○身體孱弱始行繼續同居，犯罪後生下一子一女並冠告訴人之姓，造成告訴
    人之損害，同居時間長達八年之久，犯罪後坦承不諱態度良好等一切情狀，量處
    如主文所示之刑，並諭知易科罰金之折算標準。
據上論斷，應依刑事訴訟法第二百九十九條第一項前段，刑法第五十六條、第二百三
十九條前段、後段、第四十一條，罰金罰鍰提高標準條例第二條，判決如主文。
中      華      民      國      九十    年      一      月      十二    日
                                          法  官  陳 學 德
右正本證明與原本無異。
如不服本判決，應於判決送達後十日內向本院提出上訴狀，上訴於臺灣高等法院臺中
分院( 須附繕本 )。
                                          書記官
中      華      民      國      九十    年      一      月      十二    日
附錄：本案論罪科刑法條
刑法第二百三十九條
有配偶而與人通姦者，處一年以下有期徒刑。其相姦者亦同。


司法院資訊處製作；財團法人民間司法改革基金會備份。
